【裁判字號】    97,審訴,364
【裁判日期】    971231
【裁判案由】    毒品危害防制條例
【裁判全文】
臺灣士林地方法院刑事判決             97年度審訴字第364號
公  訴  人  臺灣士林地方法院檢察署檢察官
被      告  甲○
上列被告因違反毒品危害防制條例案件，經檢察官提起公訴（97
年度毒偵字第2221號），被告為有罪之陳述，本院合議庭裁定改
由受命法官獨任以簡式審判程序審理，並判決如下：
    主  文
甲○施用第一級毒品，累犯，處有期徒刑柒月。
    事  實
一、甲○前因違反槍砲彈藥刀械管制條例案件，經本院以95年度
    簡字第605 號判決應執行有期徒刑5 月確定，嗣經減為有期
    徒刑2 月又15日確定，於民國96年8 月8 日易科罰金執行完
    畢。又因施用毒品案件，經觀察、勒戒後，認無繼續施用毒
    品之傾向，於96年3 月21日釋放出所，並由臺灣士林地方法
    院檢察署檢察官以95年度毒偵字第2192號為不起訴處分確定
    。詎仍不知悔改，亦未戒除毒癮，復於前案觀察、勒戒執行
    完畢後釋放出所5 年內，基於施用第一級毒品及第二級毒品
    之犯意，於97年10月1 日中午，在臺北縣淡水鎮○○路附近
    涼亭之廁所內，將第一級毒品海洛因及第二級毒品甲基安非
    他命（起訴書誤載為安非他命，下稱甲基安非他命）捲入香
    煙之方式，一同施用海洛因及甲基安非他命1 次。嗣為警於
    97年10月2 日14時50分許，在臺北市政府警察局刑事警察局
    偵查隊，徵得甲○同意採集尿液送鑑，鑑定結果確呈嗎啡、
    安非他命、甲基安非他命陽性反應，始查悉上情。
二、案經臺北市政府警察局移請臺灣士林地方法院檢察署檢察官
    偵查起訴。
    理  由
一、前揭犯罪事實，業據被告甲○於偵查中、本院準備程序及審
    理時供認不諱（見偵卷第31頁，本院97年12月30日準備程序
    筆錄及審判筆錄），又被告為警查獲時，經採集其尿液送檢
    驗結果，呈嗎啡、安非他命及甲基安非他命陽性反應，有臺
    北市政府警察局偵辦毒品案件尿液檢體委驗單影本（編號：
    014449號）及臺灣尖端先進生技醫藥股份有限公司97年10月
    13日編號AC43508 號濫用藥物檢驗報告各一紙在卷可稽（見
    偵卷第13頁、第15頁），足徵被告自白與事實相符。又查施
    用甲基安非他命之代謝最先是去N-甲基（N-demethylation
    ） 形成安非他命，而施用甲基安非他命後，在正常尿液PH
    值情況下，24小時內，有43％服用劑量以甲基安非他命原態
    排出；另施用安非他命後24小時內，有30％以安非他命原態
    排出，20％經去氨基作用及氧化作用形成苯甲酸，2 ％經反
    應形成Norephedrine（參照行政院衛生署出版「物質濫用」
    、「常見濫用藥物檢驗方法彙編」所載）。而施用安非他命
    後，其尿液不致檢出甲基安非他命陽性反應，而施用甲基安
    非他命後，其尿液可檢出甲基安非他命和其代謝物安非他命
    成分，有行政院衛生署管制藥品管理局93年11月2 日管檢字
    第0930010499號函可按，是尿液經檢驗出甲基安非他命陽性
    反應，係被告施用甲基安非他命後以甲基安非他命原態排出
    者；而檢驗出安非他命陽性部分，乃施用甲基安非他命、安
    非他命均可檢驗出安非他命陽性反應。被告經警查獲而採集
    其尿液送驗結果，呈甲基安非他命及安非他命陽性反應，足
    以認定被告係施用甲基安非他命，並非安非他命，起訴書記
    載被告係施用安非他命，容有誤會。本件事證明確，被告犯
    行洵堪認定，應依法論科。
二、按犯毒品危害防制條例第十條之施用毒品罪者，檢察官應聲
    請法院裁定令被告入勒戒處所觀察、勒戒。觀察、勒戒後，
    檢察官依據勒戒處所之陳報，認受觀察、勒戒人無繼續施用
    毒品傾向者，應即釋放，並為不起訴處分；認受觀察、勒戒
    人有繼續施用毒品傾向者，檢察官應聲請法院裁定令入戒治
    處所施以強制戒治。經觀察、勒戒或強制戒治執行完畢釋放
    後，五年內再犯毒品危害防制條例第十條之罪者，檢察官應
    依法追訴，毒品危害防制條例第20條第1 項、第2 項、第23
    條第2 項分別定有明文。查被告前因施用毒品案件，經觀察
    、勒戒後，認無繼續施用毒品之傾向，於96年3 月21日釋放
    出所，並由臺灣士林地方法院檢察署檢察官以95年度毒偵字
    第2192號為不起訴處分確定，有臺灣士林地方法院檢察署檢
    察官95年度毒偵字第2192號不起訴處分書、刑案資料查註紀
    錄表及法務部全國檢察官線上查詢刑案人犯在監所最新資料
    報表各1 份在卷可稽，被告於觀察、勒戒執行完畢釋放後，
    五年內再犯毒品危害防制條例第10條之罪，經檢察官提起公
    訴，本院應予審理。按海洛因係毒品危害防制條例第2 條第
    2 項第1 款所稱之第一級毒品，甲基安非他命為同條例第2
    條第2 項第2 款所稱之第二級毒品。核被告施用海洛因、甲
    基安非他命之行為，係犯毒品危害防制條例第10條第1 項之
    施用第一級毒品罪及同條例第10條第2 項之施用第二級毒品
    罪，被告持有海洛因、甲基安非他命進而施用，其持有海洛
    因、甲基安非他命之低度行為應各為施用海洛因、甲基安非
    他命之高度行為所吸收，均不另論罪。被告一施用行為同時
    觸犯施用第一級毒品罪及施用第二級毒品罪，為想像競合犯
    ，應依刑法第55條之規定從一重之施用第一級毒品罪處斷。
    又被告有事實欄所述犯罪科刑執行情形，有臺灣高等法院被
    告前案紀錄表附卷可參，其於有期徒刑執行完畢五年內，再
    故意犯本件有期徒刑以上之罪，應依刑法第47條第1 項之規
    定論以累犯，並加重其刑。再按，毒品危害防制條例認施用
    毒品者具「病患性犯人」之特質，除降低施用毒品罪之法定
    刑外，並採以觀察、勒戒方式戒除其身癮及以強制戒治方式
    戒除其心癮之措施，足認僅對於施用毒品之犯人科以重刑，
    並不能使其戒除毒癮。另參諸世界各國之醫療經驗及醫學界
    之共識，咸認施用毒品成癮者，其心癮甚難戒除，絕難戒絕
    斷癮，致其再犯率均偏高（以新加坡為例，其執行強制戒治
    後再犯比例高達百分之72至75）。因此施用毒品者無法戒絕
    毒癮，一再施用，本為施用毒品者之特性，再犯施用毒品罪
    ，量刑不宜過重，且新修正刑法已採一罪一罰，對於施用毒
    品者，每次施用毒品之犯行，均分別處罰，已足制裁被告各
    次施用毒品之犯行。本案被告雖於95年間因施用毒品案件，
    經本院裁定送觀察、勒戒，惟本院依據上揭說明並審酌刑法
    第57條所列各項情狀及被告曾經觀察、勒戒，仍無法戒除毒
    癮，復又觸犯本件犯行，可認被告具有「病患性犯人」之特
    質，且本件被告僅施用毒品1 次，其施用毒品係傷害自身健
    康，所生危害非鉅，又本件犯後被告已坦承犯行等一切情狀
    ，認公訴人求處有期徒刑10月，容有過重，量處如主文所示
    之刑。
據上論斷，應依刑事訴訟法第299 條第1 項前段、第273 條之1
第1 項，毒品危害防制條例第10條第1 項、第2 項，刑法第11條
前段、第55條、第47條第1 項，判決如主文。
本案經檢察官游儒倡到庭執行職務。
中    華    民    國    97    年    12    月    31    日
                  刑事第一庭法  官 洪英花
以上正本證明與原本無異。
如不服本判決應於收受判決後10日內向本院提出上訴狀，並應敘
述具體理由；其未敘述上訴理由者，應於上訴期間屆滿後20日內
向本院補提理由書 (均須按他造當事人之人數附繕本)「 切勿逕
送上級法院」。
                            書記官 趙彩彤
中    華    民    國    97    年    12    月    31    日
附錄論罪科刑法條全文：毒品危害防制條例第10條
施用第一級毒品者，處 6 月以上 5 年以下有期徒刑。
施用第二級毒品者，處 3 年以下有期徒刑。


司法院資訊處製作；財團法人民間司法改革基金會備份。
